【裁判字號】    98,簡上,694
【裁判日期】    990506
【裁判案由】    損害賠償等
【裁判全文】
臺灣臺北地方法院民事判決             98年度簡上字第694號
上  訴  人  成銘旅行社有限公司
法定代理人  乙○○
被上訴人    甲○○
上列當事人間請求損害賠償事件，上訴人對於中華民國98年9 月
28日本院臺北簡易庭98年度北簡字第25684 號宣示判決筆錄提起
上訴，經本院於99年4月8日言詞辯論終結，判決如下：
    主      文
上訴駁回。
第二審訴訟費用由上訴人負擔。
    事實及理由
一、本件被上訴人經合法通知，未於言詞辯論期日到場，核無民
    事訴訟法第386 條所列各款情形，爰依民事訴訟法第436 條
    之1 第3 項、第463 條準用第386 條規定，依上訴人之聲請
    ，由其一造辯論而為判決。
二、上訴人起訴主張：被上訴人前於上訴人臺北分公司擔任業務
    員，並經伊授權代理公司辦理相關業務，詎其於民國90年間
    利用職務之便，擅自將其個人車輛之車牌號碼EY-3838 自用
    小客車（下稱系爭車輛），登記於上訴人名下，現臺北分公
    司已於94年10月7 日撤銷營業登記，嗣被上訴人離職後亦未
    將系爭車輛辦理回復名義登記並持續使用該車，致系爭車輛
    於使用期間所發生違規罰單及相關稅捐均向上訴人催討，並
    經法務部行政執行署臺北行政執行處發函扣押上訴人於交通
    部觀光局之保證金新臺幣（下同）71,051元，被上訴人雖分
    期清償31,051元，然迄今尚積欠40,000元未為清償。上訴人
    屢次催告被上訴人協同辦理系爭車輛回復名義之過戶登記及
    繳清積欠之罰單、行政稅捐，惟被上訴人均置之不理，爰提
    起本件訴訟，並聲明：(一)被上訴人應偕同上訴人將系爭車輛
    向臺北市監理處辦理汽車過戶登記。(二)被上訴人應給付上訴
    人上開代墊款40,000元，及自起訴狀繕本送達翌日起至清償
    日止，按年息5 ％計算之利息。
三、被上訴人則未於言詞辯論期日到場，亦未提出書狀做任何聲
    明或陳述。
四、原審為上訴人敗訴之判決，上訴人提起上訴，並聲明：
    (一)原判決廢棄。
    (二)被上訴人應偕同上訴人將車牌號碼EY-3838 自用小客車辦
      理過戶登記。
    (三)被上訴人應給付上訴人40,000元，自起訴狀繕本送達翌日
      起至清償日止，按年息5％計算之利息。
五、法院之判斷：
(一)、系爭車輛是否為被上訴人所有？
(二)、上訴人請求被上訴人返還代墊款，有無理由？
      茲分述理由如下：
(一)、系爭車輛是否為被上訴人所有？
 1、當事人主張有利於己之事實者，就其事實有舉證之責任。但
    法律別有規定，或依其情形顯失公平者，不在此限。民事訴
    訟法第277 條定有明文。民事訴訟如係由原告主張權利者，
    應先由原告負舉證之責，若原告先不能舉證，以證實自己主
    張之事實為真實，則被告就其抗辯事實即令不能舉證，或其
    所舉證據尚有疵累，亦應駁回原告之請求。最高法院17年上
    字第917 號判例要旨。
 2、上訴人主張名下系爭車牌號碼EY-3838 自用小客車非其所有
    ，而係被上訴人於其分公司擔任業務員時，偽造分公司之印
    鑑，並利用職務之便擅自登記於分公司名下云云，雖提出本
    院依其聲請向臺北市監理處函調之汽車新領牌照登記書、原
    車主丙○○○分證影本、汽（機）車過戶登記書及汽（機）
    車各項異動登記書影本各1 紙在卷可參（本院卷第44-48 頁
    ），及上訴人自行提出之臺北分公司印章圖鑑1 紙附卷為憑
    （見本院卷第64頁），惟上訴人提出之印鑑圖案形式，非為
    已登記而有公示效力可憑之印鑑證明，自難據此以為印鑑真
    偽之比對基準，從而上訴人主張上開汽車登記表所用印鑑係
    被上訴人所偽造乙情，其舉證容有未足，自難採信；再被上
    訴人於89年3 月20日就職於上訴人臺北分公司，擔任上訴人
    臺北分公司之業務員，並於93年10月15日離職，有旅行業從
    業人員異動報告表影本2 紙在卷可稽（見本院卷第62-63 頁
    ），而上訴人臺北分公司於94年10月7 日撤銷營業登記，亦
    有卷附公司及分公司基本資料查詢（明細）可勘（見本院卷
    第21頁），復參酌上訴人法定代理人乙○○到庭陳稱：「（
    問：總公司如何去控管分公司的財務？）是由會計師處理合
    併由高雄總公司申報。」等語，有99年4 月8 日言詞辯論筆
    錄在卷可考（見本院卷第82-83 頁），殊難想像不論上訴人
    於每年總申報時，或於臺北分公司撤銷營業，或被上訴人離
    職接管之時，猶不知其名下尚有一自用小客車之可能，而上
    訴人相隔數年後，遲至97年始提出本訴，顯與常情相悖離；
    況系爭車輛係8 人座箱型車，有卷附汽車新領牌照登記書內
    容在卷可參（見本院卷第95頁），審酌上訴人公司及分公司
    係從事旅遊產業，應偶有載客業務需求，並與該車功效相符
    ，則系爭車輛應屬公司用車乙情，已可勘定。是上訴人主張
    系爭車輛為被上訴人所有，惟就其主張之相關事實，舉證容
    有未足，洵不足採。
(二)、上訴人請求被上訴人返還代墊款，有無理由？
    上訴人另主張系爭車輛相關稅款、違規罰鍰共計71,051元，
    因被上訴人為系爭車輛真正所有權人，且現占有使用當中，
    應由被上訴人負擔云云；惟由上訴人所提出前揭資料，無法
    認定系爭車輛為被上訴人所有，已如上述，是上訴人請求被
    上訴人負擔系爭車輛之行政稅款，自無理由，再上訴人主張
    系爭車輛因被上訴人違規行駛，應負擔違規罰鍰云云，惟觀
    上訴人提出由其繳納之臺北市政府違規罰鍰收據聯內容（見
    本院卷第12頁），收入項目係載明違反強制險，而非駕駛人
    違規行駛，其餘關於臺北市稅捐稽徵處之使用牌照稅稅款及
    財務罰款繳款書等憑證（見本院卷第84-85 頁），亦與違規
    行駛行為無涉，是上訴人主張系爭車輛使用期間之違規罰單
    應由被上訴人負擔，則不足取，上訴人雖提出兩造間往來簡
    訊，觀諸手機簡訊內容：「陳總：據我所得到的訊息，這部
    車是從修車廠出來之後，就沒有上路過，只是停在停車場罷
    了。而且停車費都有交! 只是因為停車場整建而把車拖吊。
    我之前曾經告訴過你，這部等著過戶。我也是受害者。但如
    果公司決定要如此告我，那我也不知到應該如何。如果我今
    天自己可以把錢給妳，我相信就不會有這樣子的事情發生了
    ! 我雖然是之前承租貴公司的牌照營業，但我並非存心害公
    司! 是問我幫公司做了多少？我會去把他給毀了嗎？請妳給
    我一點時間，我只是要求給我一個星期的時間讓我回來處理
    ! 謝謝妳的寬宏大量! 」等語，有卷附簡訊輸出影像在卷可
    參（見本院卷第15頁），固可證明兩造間確有關於車輛糾紛
    ，惟所指車輛是否即係指系爭車輛，且關於過戶部分究係應
    過戶與何人，均非明確，自難逕此而為有利於上訴人之認定
    ，至於被上訴人匯款予上訴人之活期存摺明細，被上訴人匯
    款予上訴人之原因甚多，或為贈與、或為買賣，尚難僅以前
    揭匯款即認定被上訴人係基於為系爭車輛返還代墊款之意思
    。從而上訴人前開主張，均不足採。
六、綜上所述，上訴人既無法證明車牌號碼EY-3838 自用小客車
    為被上訴人所有，復無法證明相關罰鍰與被上訴人相關，從
    而上訴人請求被上訴人應偕同上訴人將系爭車輛向臺北市監
    理處辦理汽車過戶登記，暨被上訴人應給付上訴人40,000元
    及法定遲延利息，為無理由，應予駁回。原審為上訴人敗訴
    之判決，並無不合。上訴意旨指摘原判決不當，求予廢棄改
    判，為無理由，應予駁回。
七、本件事證已臻明確，兩造其餘攻擊防禦方法及未經本院援用
    之證據，核與判決之結果不生影響，爰不予逐一論駁，併此
    敘明。
八、據上論結，本件上訴為無理由，依民事訴訟法第436 條之1
    第3 項、第449 條第1 項、第78條、第385 條第1 項前段，
    判決如主文。
中    華    民    國    99    年    5     月     6    日
                  民事第四庭    審判長法  官  周祖民
                                      法  官  匡  偉
                                      法  官  鄧德倩
以上正本證明與原本無異。
本判決不得上訴。
中    華    民    國    99    年    5     月     6    日
                                書記官  林孔華

司法院資訊處製作；財團法人民間司法改革基金會備份。
